【裁判字號】    98,上易,1211
【裁判日期】    980916
【裁判案由】    傷害等
【裁判全文】
臺灣高等法院臺中分院刑事判決        98年度上易字第1211號
上  訴  人
即  被  告  甲○○
            乙○○
上列上訴人因傷害等案件，不服臺灣臺中地方法院98年度易字第
1445號中華民國98年6月9日第一審判決（起訴案號：臺灣臺中地
方法院檢察署98年度偵字第7224號；移送併辦案號：同署98年度
偵字第17597號），提起上訴，本院判決如下：
    主      文
上訴駁回。
甲○○、乙○○均緩刑貳年。
    事實及理由
一、本案經本院審理結果，除補載被告甲○○業於本院審理中坦
    承犯行外，認第一審判決認事用法及量刑均無不當，應予維
    持，並引用第一審判決書記載之事實、證據及理由（如附件
    ）。
二、上訴人即被告（下稱被告）甲○○、乙○○在本院並未提出
    其他有利之證據及辯解，其等徒執願與告訴人戊○○協談和
    解、請求從輕量刑為詞指摘原判決不當，殊非有據，其等上
    訴均無理由，應予駁回。惟被告二人前均未曾受有期徒刑以
    上刑之宣告，有臺灣高等法院被告前案紀錄表二件附卷可憑
    ，其等犯後於本院審理中業與告訴人戊○○和解得其原宥，
    有和解書乙紙在卷足查，並經告訴人戊○○到庭陳明在卷（
    本院卷第31頁、第43頁背面），被告二人經此教訓，當知所
    惕勉而無虞再犯，本院綜核各情認上開有期徒刑之宣告，已
    足策其等自新，所宣告之刑，以暫不執行為適當，均併依法
    諭知緩刑二年，用啟向上。
三、檢察官另以98年度偵字第17597號案件移送本院併辦部分，
    核與本案係屬犯罪事實相同之單純一罪，為事實上同一案件
    ，爰併予審理，附此敘明。
據上論斷，應依刑事訴訟法第373條、第368條，刑法第74條第1
項第1款，判決如主文。
本案經檢察官丁○○到庭執行職務。
中    華    民    國    98    年    9     月    16    日
            刑事第十庭    審判長法  官  林  照  明
                                法  官  郭  瑞  祥
                                法  官  林  欽  章
以上正本證明與原本無異。
不得上訴。
                                書記官  卓  佳  儀
中    華    民    國    98    年    9     月    16    日
附  件 :
臺灣臺中地方法院刑事判決              98年度易字第1445號
公  訴  人  臺灣臺中地方法院檢察署檢察官
被      告  甲○○  男  50歲（民國○○年○月○日生）
                    身分證統一編號：Ｚ000000000號
                    住臺中縣潭子鄉○○村○○路○段35號8樓
            乙○○  男  49歲（民國○○年○○月○日生）
                    身分證統一編號：Ｚ000000000號
                    住臺中縣太平市○○路430號6樓之5
上列被告等因傷害等案件，經檢察官提起公訴（98年度偵字第72
24號），本院判決如下：
    主    文
甲○○傷害人之身體，處拘役貳拾日，如易科罰金，以新臺幣壹
仟元折算壹日。
乙○○公然侮辱人，處罰金新臺幣伍仟元，如易科罰金，以新臺
幣壹仟元折算壹日。
    犯罪事實
一、甲○○、乙○○與戊○○均是臺中市北屯區頭嵙山的山友，
    惟因戊○○向相關單位檢舉拆除山上的涼亭違建，引發其他
    山友不滿。於民國97年8月31日15時許，戊○○在頭嵙山之
    山上涼亭巧遇甲○○、乙○○與林文圳，林文圳因飲用些許
    酒類，而與戊○○言語不睦，雙方因此發生衝突，甲○○在
    旁見狀竟萌生傷害之犯意，拿起自己所有之雨傘擊打戊○○
    之左肩，造成戊○○左肩部位受有紅腫、瘀青、破皮及擦傷
    等傷害；此時，乙○○則以「番仔」（台語）之足以貶損人
    格之負面語言，公然辱罵戊○○（同案被告閔文臣由本院另
    行判決）。
二、案經戊○○訴請臺中市警察局第五分局報請臺灣臺中地方法
    院檢察署檢察官偵查起訴。
    理    由
壹、證據能力方面：按被告以外之人（包括證人、鑑定人、告訴
    人、被害人及共同被告等）於審判外之陳述雖不符刑事訴訟
    法第159條之1至之4等4條之規定，而經當事人於審判程序同
    意作為證據，法院審酌該言詞陳述或書面陳述作成時之情況
    ，認為適當者，亦得為證據；當事人、代理人或辯護人於法
    院調查證據時，知有刑事訴訟法第159條第1項不得為證據之
    情形，而未於言詞辯論終結前聲明異議者，視為有前項之同
    意，同法第159 條之5定有明文。立法意旨在於傳聞證據未
    經當事人之反對詰問予以核實，原則上先予排除。惟若當事
    人已放棄反對詰問權，於審判程序中表明同意該等傳聞證據
    可作為證據；或於言詞辯論終結前未聲明異議，基於尊重當
    事人對傳聞證據之處分權，及證據資料愈豐富，愈有助於真
    實發見之理念，且強化言詞辯論主義，使訴訟程序得以順暢
    進行，上開傳聞證據亦均具有證據能力。查本案被告二人、
    公訴人於本院審理時，對本院所引用之下列證據，均未加爭
    執，且本院審酌證據作成之形式，均無瑕疵、與待證事實具
    有關聯性等情況，認為適當，亦無不法取得之情形，並經本
    院依刑事訴訟法規定踐行調查證據程序，自均具有證據能力
    ，合先敘明。
貳、實體部分：
甲、被告甲○○部分：
一、訊據被告甲○○矢口否認有何傷害犯行，辯稱：當時是因告
    訴人與證人林文圳在吵架，其是要拖開林文圳，因為林文圳
    有喝酒，林文圳又轉過去說要再講幾句話，林文圳的手揮起
    來在告訴人之肩膀部位，其拿起雨傘要把林文圳的手弄過來
    ，不小心才戳到告訴人，其不是有意要打告訴人，並無傷害
    之故意；又當時其係為維護山林間之和諧寧靜，顯然符合正
    當防衛；且伊並無傷害之故意，縱鈞院認伊確有傷害之事實
    ，亦屬過失傷害等語云云（詳見歷次答辯及答辯狀）。經查
    ：被告甲○○雖以前詞辯稱伊係拿起雨傘要把證人林文圳的
    手弄過來，不小心才戳到告訴人，伊不是有意要打告訴人，
    並無傷害之故意云云。經查：被告甲○○於上開時、地因見
    證人林文圳與告訴人有言語衝突，乃以手上之雨傘擊打告訴
    人，致告訴人左肩部位受有紅腫、瘀青、破皮及擦傷之傷害
    等情，業據告訴人指訴綦詳，核與證人林文圳證稱當時有場
    規勸被告甲○○等人等語相符，復有行政院衛生署臺中醫院
    於案發當日出具之告訴人所受傷勢診斷證明書1份及錄音光
    碟及其錄音譯文在卷可稽（見警卷第26、31頁）。至被告甲○○雖以當時其係拿起雨傘要把林文圳的手弄過來，不小心
    才戳到告訴人，不是有意傷害告訴人云云。然被告甲○○初
    於警詢中完全否認有以伊所有之雨傘戳到告訴人之事實（見
    警卷第4頁以下）；次於偵訊中在告訴人指訴遭伊以雨傘毆
    打後，亦否認有因上開辯解事由，方以伊所有之雨傘戳到告
    訴人之事實（見偵卷第7頁以下）；嗣後於自陳之答辯狀中
    又辯稱於當日其因見告訴人與其他山友爭執不休，其口頭勸
    阻多次無效，其擔心狀況越演越烈，告訴人又以不堪字眼辱
    罵，其最終在制止無效後，隨手揮動雨傘想藉以平息雙方爭
    吵，無意擊傷告訴人等語（詳見被告甲○○答辯狀），由此
    足見其歷次供述不一，顯有避重就輕之嫌，所辯已難遽採，
    自應以告訴人之指訴較為可信。又觀諸告訴人左肩部位所受
    傷勢係紅腫、瘀青、破皮及擦傷等情，若如被告甲○○所辯
    ，其係為弄丙○○的手時無意間打到告訴人，其力道應非強
    大，縱不慎打及告訴人，亦不致造成上開傷勢，由此足見被
    告所辯係無意、不小心或過失傷害到告訴人云云，顯與事證
    不符，洵無可採。又依被告甲○○所辯當時其係為維護山林
    間之和諧寧靜，顯然符合正當防衛云云，核與按正當防衛必
    須對於現在不法之侵害始得為之之構成要件不合，自無從以
    泛稱係為維護山林間之和諧寧靜，而主張正當防衛之餘地。
    從而，本件被告甲○○所辯均無可採，其傷害犯行洵堪認定
    ，應依法論科。
二、核被告甲○○所為，係犯刑法第277條第1項之傷害罪。爰審
    酌被告甲○○並無前科，素行良好，所為傷害行為之手段，
    造成之傷勢情形，及嗣後坦認確有以雨傘戳到告訴人之事實
    ，然猶飾詞否認犯行之犯後態度，暨被告甲○○表示有與告
    訴人和解之意願，然終未能與告訴人達成和解，賠償損失（
    是不宜宣告緩刑）等一切情狀，量處如主文所示之刑，並諭
    知易科罰金之折算標準，以資懲儆。
乙、被告乙○○部分：
一、訊據被告乙○○，對有於上揭時、地，以「番仔」（台語發
    音）一語辱罵告訴人乙情，坦承不諱，核與告訴人指訴之情
    節相符，堪信屬實。又按刑法上之公然侮辱罪，祇須侮辱行
    為足使不特定人或多數人，得以共見共聞即行成立，不以侮
    辱時被害人在場聞見為要件（司法院30年院字第2779號解釋
    參照），故只要在事實上有此多數人得共見共聞之狀況，即
    足認為已達到公然之程度。次按，「侮辱」係以使人難堪為
    目的，以言語、文字、圖畫或動作，表示不屑輕蔑或攻擊之
    意思，足以對於個人在社會上所保持之人格及地位，達貶損
    其評價之程度而言，被告乙○○被告於多數人得共見共聞之
    臺中市北屯區頭嵙山涼亭，以「番仔」（台語）一語辱罵告
    訴人，自足以貶損告訴人在社會上所保持之人格及地位，使
    其感到難堪，自堪當公然侮辱之構成要件，是被告乙○○之
    公然侮辱犯行，事證明確，洵堪認定，應依法論科。
二、核被告乙○○所為，係犯刑法第309條第1項之公然侮辱罪。
    爰審酌被告並無前科，素行良好，為上揭公然侮辱行為，貶
    損告訴人社會評價之程度，及坦承犯行之犯後態度，暨被告
    乙○○表示有與告訴人和解之意願，然終未能與告訴人達成
    和解，賠償損失（是不宜宣告緩刑），公訴人具體請求從輕
    處以罰金刑等一切情狀，量處如主文所示之刑，並諭知易服
    勞役之折算標準，以資懲儆。
據上論斷，應依刑事訴訟法第299條第1項前段，刑法第277條第1
項、刑法第309條第1項、第41條第1項前段、第42條第3項，刑法
施行法第1條之1，判決如主文。
中    華    民    國    98    年    6     月    9     日
                  刑事第十七庭  法  官  洪堯讚
上正本證明與原本無異。
如不服本判決，應於收受送達後10日內向本院提出上訴書狀（應
敘述具體理由並附繕本）。
上訴書狀如未敘述理由，應於上訴期間屆滿後20日內補提理由書
於本院。
                                書記官  沈慧玲
中    華    民    國    98    年    6     月    9     日
附錄論罪科刑法條
中華民國刑法第277條
傷害人之身體或健康者，處3年以下有期徒刑、拘役或1千元以下
罰金。
犯前項之罪因而致人於死者，處無期徒刑或7年以上有期徒刑；
致重傷者，處3年以上10年以下有期徒刑。
中華民國刑法第309條
公然侮辱人者，處拘役或3百元以下罰金。
以強暴犯前項之罪者，處1年以下有期徒刑、拘役或5百元以下罰
金。


司法院資訊處製作；財團法人民間司法改革基金會備份。
